【裁判字號】    99,聲,69
【裁判日期】    990319
【裁判案由】    聲請交保
【裁判全文】
臺灣臺東地方法院刑事裁定                99年度聲字第69號
聲  請  人  甲○○
選任辯護人  張靜律師
上列被告因貪污治罪條例等案件，聲請人聲請具保停止羈押，本
院裁定如下：
    主  文
聲請駁回。
    理  由
一、聲請意旨如附件被告甲○○刑事聲請狀所載。
二、按被告經法官訊問後，認為犯罪嫌疑重大，且所犯為死刑、
    無期徒刑或最輕本刑為 5年以上有期徒刑之罪，非予羈押，
    顯難進行追訴、審判或執行者，得羈押之，刑事訴訟法第10
    1 條第1項第3款定有明文。次按被告或辯護人得隨時具保聲
    請停止羈押，此觀刑事訴訟法第110條第1項自明；而羈押之
    被告，有下列情形之一者，如經具保聲請停止羈押，不得駁
    回︰（一）所犯最重本刑為 3年以下有期徒刑、拘役或專科
    罰金之罪者。但累犯、常業犯、有犯罪之習慣、假釋中更犯
    罪或依第101條之1第1項羈押者，不在此限。（二）懷胎5月
    以上或生產後 2月未滿者。（三）現罹疾病，非保外治療顯
    難痊癒者，刑事訴訟法第 114條亦定有明文。從而，法院究
    應否准許被告所為具保停止羈押之聲請，首應審酌被告有無
    前述法定應不得駁回其聲請之情形，即是否所犯最重本刑為
    3年以下有期徒刑、拘役、或專科罰金之罪，或有懷胎5月以
    上或生產後 2月未滿，或現罹疾病，非保外治療顯難痊癒等
    情形；次則應檢視法院當初依刑事訴訟法第 101條規定羈押
    被告之原因是否繼續存在，並應考量是否有繼續羈押被告之
    必要性，而為論斷。末按司法院大法官會議就刑事訴訟法第
    101條第1項第3款規定之合憲解釋，於釋字第665號解釋之解
    釋理由書中明載：「刑事訴訟法第 101條第1項第3款規定之
    羈押，係因被告所犯為死刑、無期徒刑或最輕本刑為 5年以
    上有期徒刑之罪者，其可預期判決之刑度既重，該被告為規
    避刑罰之執行而妨礙追訴、審判程序進行之可能性增加，國
    家刑罰權有難以實現之危險，該規定旨在確保訴訟程序順利
    進行，使國家刑罰權得以實現，以維持重大之社會秩序及增
    進重大之公共利益，其目的洵屬正當。又基於憲法保障人民
    身體自由之意旨，被告犯上開條款之罪嫌疑重大者，仍應有
    相當理由認為其有逃亡、湮滅、偽造、變造證據或勾串共犯
    或證人等之虞，法院斟酌命該被告具保、責付或限制住居等
    侵害較小之手段，均不足以確保追訴、審判或執行程序之順
    利進行，始符合該條款規定，非予羈押，顯難進行追訴、審
    判或執行之要件，此際羈押乃為維持刑事司法權有效行使之
    最後必要手段，於此範圍內，尚未逾越憲法第23條規定之比
    例原則，符合本院釋字第 392號、第653號、第654號解釋意
    旨，與憲法第 8條保障人民身體自由及第16條保障人民訴訟
    權之意旨，尚無違背。」，可知其並非單純宣告刑事訴訟法
    第 101條第1項第3款之重罪羈押原因係屬違憲，而係要求附
    加考量被告除犯重罪外，是否有相當理由認為其有逃亡、湮
    滅、偽造、變造證據或勾串共犯或證人等之虞。而依法條之
    體系解釋，該等附加考量與單純考量同條第 1項第1款、第2
    款之羈押原因仍有程度之不同，應予區別，否則不啻等同於
    廢除同條第1項第3款之羈押原因。基此，伴同重罪羈押予以
    考量之逃亡之虞，與單純成為羈押原因之逃亡之虞其強度應
    有差異，亦即伴同重罪羈押考量之逃亡之虞，其理由強度可
    能未必足夠成為單獨之羈押原因，然得以與重罪羈押之羈押
    原因互佐。
三、經查：
（一）被告甲○○因違反貪污治罪條例等案件，經檢察官提起公
      訴，本院訊問後，認為被告涉犯貪污治罪條例第5條第1項
      第3款之期約及收受賄賂罪、第6條第1項第5款之圖利罪、
      刑法第132條第1項之洩漏國防以外應秘密之消息罪、第15
      7 條之包攬他人訴訟罪等案件嫌疑重大，有刑事訴訟法第
      101 條第1項第3款之事由，非將聲請人羈押顯難進行審判
      ，而有羈押之必要，故於98年 8月26日准予執行羈押在案
      。
（二）被告被羈押前於臺中、士林及臺東擔任檢察官多年，從事
      刑事偵查實務工作，熟悉案件之偵辦流程及資源，對臺灣
      之地理環境、風土人情、合法及非法入出境管道，有一定
      程度之瞭解。再佐以被告矢口否認貪污及包攬訴訟犯行，
      其逃匿以規避審判程序進行之可能性甚高（良以遭判處重
      刑者常伴有逃亡、滅證之高度可能，此係趨吉避凶、脫免
      刑責、不甘受罰之基本人性，自有相當理由認為其有逃亡
      之可能。
（三）按羈押之被告如有現罹疾病，恐因羈押而不能治療之情形
      ，如經具保聲請停止羈押，不得駁回，刑事訴訟法第114
      條第1項第3款定有明文，且上開規定係為重視人權而設，
      與被告犯罪之輕重無關，最高法院著有61年臺抗字第32號
      判例可稽。惟究竟所稱患病是否屬實，以及所患疾病有無
      因羈押而不能治療之情形，自應由本院查明後，就相關事
      證具體審酌後，定其應否許可停止羈押，而非謂被告現罹
      疾病，法院即不得駁回具保停止羈押之聲請，合先敘明。
      被告前以罹青光眼、脊椎側彎及肺部局部纖維鈣化等疾病
      為由，聲請保外就醫；其中就罹患青光眼部分，被告雖主
      張須緊急手術，否則有失明之虞，惟經本院向行政院衛生
      署臺東醫院函詢結果，該院函復稱：該病患（指被告）之
      眼疾應以藥物控制並規律回診，無緊急開刀之需要等語。
      此有上開醫院98年9月3日東醫社字第0980005294號函在卷
      可稽；另被告上開病症前經臺灣臺東看守所函覆以：該收
      容人眼睛狀況平穩，目前藥物治療中，據眼科醫師建議，
      依其病況應持續2至3週門診追蹤治療，另其脊椎側彎疾病
      ，已由所內醫師投藥治療，此有該所98年8月4日東所衛字
      第0989000367號函 1紙暨所附病歷單10張及本院98年8月6
      日公務電話紀錄表 1紙附卷足憑（見98年度偵聲字第40號
      第22至33頁），另遍觀上開看守所所提供之被告病歷，並
      未敘及被告肺部局部纖維鈣化等疾病。綜上顯見被告所稱
      上開病情，應先以藥物控制為宜，並已獲適當治療，應無
      保外至北部就醫之急迫性。被告以相同事由，再次聲請停
      止羈押，惟未檢具相關新事證以憑，尚難認被告病情業已
      惡化而致必須保外治療始能痊癒，自與上開停止羈押要件
      不符。
（四）綜上所述，本件被告羈押原因及必要性均尚未消滅，復查
      無刑事訴訟法第107條至第109條所示法定羈押原因消滅之
      情形，亦無同法第 114條各款所定情形，從而，被告聲請
      具保停止羈押，為無理由，應予駁回。
四、依刑事訴訟法第 220條，裁定如主文。
中    華    民    國    99    年    3     月    19    日
                  刑事第三庭    審判長法  官  陳弘能
                                      法  官  陳鈺雯
                                      法  官  彭凱璐
以上正本證明與原本無異。
如不服本裁定，應於裁定送達後5日內向本院提出抗告狀（須附
繕本）。
「切勿逕送上級法院」
                                      書記官  黃健豪
中    華    民    國    99    年    3     月    19    日

司法院資訊處製作；財團法人民間司法改革基金會備份。
